臺灣高雄地方法院民事裁定
111年度消債職聲免字第164號
聲  請  人  奚柔榛（原名：奚冬蓮）
0000000000000000

0000000000000000

代  理  人  陳柏乾律師
相對人即債  國泰世華商業銀行股份有限公司
權人                
法定代理人  郭明鑑  
代  理  人  蔡政宏  
相對人即債  臺灣中小企業銀行股份有限公司
權人                
法定代理人  林謙浩  
代  理  人  張元馨  
相對人即債  滙誠第一資產管理股份有限公司
權人                
法定代理人  莊仲沼  
0000000000000000

0000000000000000

相對人即債  富邦資產管理股份有限公司
權人                
法定代理人  洪主民  
0000000000000000

0000000000000000

相對人即債  良京實業股份有限公司
權人                
法定代理人  平川秀一郎
0000000000000000

0000000000000000

0000000000000000

上列當事人間消費者債務清理免責事件，本院裁定如下：
    主  文
債務人奚柔榛不予免責。
    理  由
一、按法院為終止或終結清算程序之裁定確定後，除別有規定外
    ，應以裁定免除債務人之債務。又法院裁定開始清算程序後
    ，債務人有薪資、執行業務所得或其他固定收入，扣除自己
    及依法應受其扶養者所必要生活費用之數額後仍有餘額，而
    普通債權人之分配總額低於債務人聲請清算前2 年間，可處
    分所得扣除自己及依法應受其扶養者所必要生活費用之數額
    者，法院應為不免責之裁定，但債務人證明經普通債權人全
    體同意者，不在此限。而債務人有下列各款情形之一者，法
    院應為不免責之裁定。但債務人證明經普通債權人全體同意
    者，不在此限：㈠於七年內曾依破產法或本條例規定受免責
    。㈡故意隱匿、毀損應屬清算財團之財產，或為其他不利於
    債權人之處分，致債權人受有損害。㈢捏造債務或承認不真
    實之債務。㈣聲請清算前二年內，因消費奢侈商品或服務、
    賭博或其他投機行為，所負債務之總額逾聲請清算時無擔保
    及無優先權債務之半數，而生開始清算之原因。㈤於清算聲
    請前一年內，已有清算之原因，而隱瞞其事實，使他人與之
    為交易致生損害。㈥明知已有清算原因之事實，非基於本人
    之義務，而以特別利於債權人中之一人或數人為目的，提供
    擔保或消滅債務。㈦隱匿、毀棄、偽造或變造帳簿或其他會
    計文件之全部或一部，致其財產之狀況不真確。㈧故意於財
    產及收入狀況說明書為不實之記載，或有其他故意違反本條
    例所定義務之行為，致債權人受有損害，或重大延滯程序。
    消費者債務清理條例（下稱消債條例）第132條、第133條及
    第134 條分別定有明文。
二、經查：
  ㈠債務人前於民國110年5月10日提出債權人清冊，向本院聲請
    調解債務清償方案，經本院110年度司消債調字第233號受理
    ，於110年8月17日調解不成立，於同日以言詞聲請清算，經
    本院於110年12月15日以110年度消債清字第218號裁定開始
    清算程序，普通債權人於清算程序合計受償新臺幣（下同）
    38,950元，於111年7月1日以110年度司執消債清字第239號
    裁定清算程序終結等情，業經本院核閱前開卷宗無訛。依前
    揭規定，本院應為債務人是否免責之裁定。又本院函詢債權
    人陳述意見，債權人未表示同意債務人免責，合先敘明。
  ㈡消債條例第133條
　1.債務人於110年12月15日開始清算程序後之收支情形
　⑴其每月領取勞保老年年金19,342元，無領取其他社會補助等
    情，此據其陳明在卷（本案卷第38頁），並有勞保局被保險
    人勞保資料查詢（本案卷第13頁）、社會補助查詢表（本案
    卷第8至12頁）、勞動部勞工保險局函(本案卷第31頁)、勞
    動部勞動力發展署高屏澎東分署函（本案卷第25頁）在卷可
    稽，堪認其每月固定收入19,342元。
　⑵債務人之個人必要生活費用
　①按債務人必要生活費用，以最近1年衛生福利部或直轄市政府
    所公告當地區每人每月最低生活費1.2倍定之，消債條例第6
    4條之2第1項定有明文。查，以最近111年度高雄市最低生活
    費為14,419元，其1.2倍為17,303元；又該最低生活費用之
    標準，係照當地最近1年平均每人消費支出60％訂定，依其基
    準之家庭收支調查報告調查表格式所示有關經常性支出之調
    查項目，包括利息支出、食品、衣著、房租及水費、電費、
    醫療保健、交通、娛樂、教育等。
　②債務人雖陳稱居住在胞弟名下房屋，每月有給付3,000元給胞
    弟等語（本案卷第38頁背面），然未提出證據，因認債務人
    並無房屋租金支出，故於計算債務人個人每月必要生活費時
    ，即應自前開已包括居住費用在內之最低生活費，扣除相當
    於房租支出所佔比例約24.36%，避免重複計列費用，則扣除
    居住費用後，債務人每月必要生活費，111年度為13,088元
    【計算式：17,303－(17,303×24.36%)≒13,088】。則其目前
    每月必要生活費用為13,088元。
　⑶因此，債務人從開始清算程序後，每月收入19,342元，扣除
    每月必要生活費用13,088元，尚有餘額，應堪認定。　
　2.債務人於聲請清算前二年（108年6月至110年5月）之收支情
    形
  ⑴債務人於本段期間每月領取勞保老年年金19,342元，未領取
    其他補助或給付等情，有財產及收入狀況說明書（本院110
    年度司消債調字第233號卷，下稱調卷第4頁）、勞工保險被
    保險人投保資料表（110年度消債清字第218號卷，下稱清卷
    第22頁）、社會補助查詢表（清卷第13至15頁）、租金補助
    查詢表（清卷第16頁）、勞動部勞動力發展署高屏澎東分署
    函（清卷第18頁）、勞動部勞工保險局函（清卷第17頁）、
    存簿（清卷第31至34頁）、自願職保被保險人投保資料表（
    清卷第23頁）、收入切結書（調卷第13頁、清卷第28頁）等
    附卷可參。則於聲請清算前二年之可處分所得合計為464,20
    8元（計算式：19,342×24＝464,208）。
　⑵依衛生福利部公布之高雄市每人每月最低生活費，108年度至
    110年度各為13,099元、13,099元、13,341元，1.2倍即為15
    ,719元、15,719元、16,009元，因債務人無房租費用支出，
    於計算債務人個人每月必要生活費時，即應自已包括居住費
    用在內之最低生活費，扣除相當於房租支出所佔比例約24.3
    6%，避免重複計列費用，則扣除居住費用後，債務人每月必
    要生活費，108年度、109年度為11,890元（計算式：15,719
    －(15,719×24.36%)≒11,890）；110年度為12,109元（計算式
    ：16,009－(16,009×24.36%)≒12,109）。則自108年6月至110
    年5月合計之結果為286,455元（11,890×19＋12,109×5＝286,4
    55）。逾此範圍，難認必要。
  ⑶因此債務人於聲請清算前二年之可處分所得464,208元，扣除
    自己必要生活費用286,455元，尚餘177,753元。
  4.普通債權人於清算程序之受償總額為38,950元（執清卷第10
    5頁），低於該餘額177,753元，因此，債務人有消債條例第
    133條不免責之事由，應可認定。
  ㈢消債條例第134條
　1.債務人聲請清算時，陳報使用之金融機構帳戶僅有臺灣土地
    銀行前鎮分行、郵局帳戶，並提出臺灣土地銀行前鎮分行、
    郵局之存摺封面及內頁交易明細（清卷第31至34頁）。於開
    始清算程序後切結全無應屬清算財團之財產（包含無郵局及
    銀行之存款）等語（執清卷第29至30頁）。然其名下存款，
    實際上另有臺灣土地銀行青年分行帳戶111元（下稱甲帳戶
    ）、中國信託銀行帳戶550元（下稱乙帳戶）。經債務人辯
    稱多年未使用，不知道裡面還有500多元，且兩個帳戶加起
    來才幾百元，我不知道那是所謂的財產等語（本案卷第38背
    面至39頁）。考量甲帳戶之交易明細顯示自104年6月21日餘
    額即為111元，期間均未有金流（執清卷第93至94頁）；乙
    帳戶則經債務人於111年2月10日以無摺方式辦理結清（執清
    卷第95頁），則因甲乙帳戶金額不多，且多年未使用，遭債
    務人遺忘或疏漏而未提出法院，亦有可能，且債務人於司法
    事務官發函命陳報名下所有金融機構存摺封面及內頁影本（
    執清卷第81頁）後，已全面清查帳戶並陳報（執清卷第91至
    92頁），並將帳戶所餘款項解繳到院供債權人分配，尚難認
    已達於故意隱匿清算財產之程度。
  2.此外，債權人並未提出證據證明債務人有何構成消債條例第
    134條各款之事由，且經本院職權調查結果，尚無合於消債
    條例第134條各款之情事。
三、綜上所述，債務人符合消債條例第133條所定事由，應不予
    免責。債務人雖經本院裁定不免責，然如繼續清償債務達一
    定程度後，仍得聲請法院審酌是否裁定免責(如附錄）。
中　　華　　民　　國　　111 　年　　12　　月　　9 　　日
              　　民事庭　　　法　官  陳美芳
上為正本係照原本作成。
如不服本裁定，應於裁定送達後10日內，以書狀向本院提出抗告
，並繳納抗告費新臺幣1千元。　　　　　　　　　
中　　華　　民　　國　　111 　年　　12　　月　　9 　　日
                              書記官  胡美儀
附錄
一、債務人繼續清償得聲請法院裁定免責之規定：
　　消費者債務清理條例第141條
　　債務人因第 133 條之情形，受不免責之裁定確定後，繼續
　　清償達該條規定之數額，且各普通債權人受償額均達其應受
　　分配額時，得聲請法院裁定免責。　　
   消費者債務清理條例第142條
　　法院為不免責或撤銷免責之裁定確定後，債務人繼續清償債
　　務，而各普通債權人受償額均達其債權額之 20% 以上者，
　　法院得依債務人之聲請裁定免責。
二、債務人嗣後聲請裁定免責時，須繼續清償各普通債權之最低
    應受分配額。